臺灣高等法院高雄分院民事裁定　九十三年度整抗字第四號
　　　抗　告　人　甲○○
抗告人因相對人臺灣汎生製藥廠股份有限公司聲請公司重整事件，對於民國九十三年
七月二十三日臺灣高雄地方法院八十九年度整字第九號所為裁定提起抗告，本院裁定
如下：
      主    文
抗告駁回。
抗告程序費用由抗告人負擔。
      理    由
一、抗告人於原審聲請意旨及抗告意旨略以：台灣高雄地方法院檢察署檢察官八十九
    年度偵字第二三三八一號起訴書已認定伊支付新台幣（下同）五千五百萬元，將
    相對人向地下錢莊借款所交付之支票及質押物取回，解決相對人對地下錢莊之債
    務，伊持有該支票，相對人自應負給付票款之責。惟相對人僅訴請確認兩造間就
    伊申報債權提出之承諾書所示五千五百萬元之借款債權不存在，未以前述支票為
    攻擊防禦，茲原審法院以九十一年度重訴字第七０七號判決，認伊未能舉證證明
    該承諾書形式上為真正，謂伊代償債務之主張不可採，伊因恐原審監督相對人重
    整程序之進行，誤以為伊對相對人已無五千五百萬元債權之存在，遂向原審呈報
    前述支票，作為系爭五千五百萬元之債權憑證。爰依公司法第二百九十七條、第
    二百九十九條規定，聲請原審仲裁系爭五千五百萬元債權存在與否。又伊於九十
    一年二月二十六日申報重整債權時即已提出上開起訴書為證明文件，惟重整監督
    人於九十三年七月十五日在原審所具陳報狀，故將此起訴書置於漢璽投資股份有
    限公司（負責人為抗告人）提出之債權證明文件內，未置於伊提出之債權證明文
    件內，致原審不察，而以伊並未以前開起訴書作為申報債權之證明，此與事實不
    符。況若票據債務人主張執票人取得票據係出於惡意或詐欺者，應由債務人負舉
    證之責，原審認上開承諾書之簽立與伊取得前述支票均屬同一原因事實，亦與舉
    證責任分配法則有違，為此提起抗告，求予廢棄原裁定，更為適法之裁定云云。
二、按公司法第二百九十七條第一項前段規定：「重整債權人，應提出足資證明其權
    利存在之文件，向重整監督人申報。」；第二百九十九條第一項規定：「法院審
    查重整債權及股東權之期日，重整監督人、重整人及公司負責人，應到場備詢，
    重整債權人、股東及其他利害關係人，得到場陳述意見。」、第二項規定：「有
    異議之債權或股東權，由法院裁定之。」、第三項規定：「就債權或股東權有實
    體上之爭執者，應由爭執之利害關係人，於前項裁定送達後二十日內提起確認之
    訴，並應向法院為起訴之證明；經起訴後在判決確定前，仍依前項裁定之內容及
    數額行使其權利。但依重整計劃受清償時，應予提存。」。是依上開規定，所謂
    由法院裁定之，係指就重整債權人申報之債權有異議，由法院為裁定而言，且法
    院所為之該項裁定，無實體上之確定力，應由就債權有實體上爭執之利害關係人
    ，於該裁定送達後廿日內提起確認之訴。
三、經查抗告人於本件重整程序中，係提出證明文件，向重整監督人申報債權，因相
    對人提出異議，經原法院審查結果，以抗告人已提出「承諾書」等資金往來之表
    面證據而准予列為重整債權，此有原法院依職權向重整監督人調取之上開債權證
    明文件及重整債權審查表在卷可查（見原審卷第一三五至第一五八頁）。而相對
    人於九十一年六月十四日向原審法院訴請確認兩造間就上開承諾書所載五千五百
    萬元之借款債權及其利息債權不存在，業經原審法院以九十一年重訴字第七○七
    號判決相對人全部勝訴在案，此有起訴狀及上開民事判決在卷可按（見原審卷第
    八至二十五頁）。則抗告人係提出承諾書等文件證明其債權存在，相對人因而訴
    請確認兩造間就上開承諾書所載五千五百萬元之借款債權及其利息債權不存在，
    並向原法院提出起訴之證明，自無不合。而抗告人係於上開民事判決其敗訴後，
    恐原審誤以為其對相對人已無五千五百萬元債權存在，遂另以其於申報債權時已
    提出之灣高雄地方法院檢察署檢察官八十九年度偵字第二三三八一號起訴書，及
    引該起訴書之內容，主張其支付五千五百萬元，係代償相對人向地下錢莊借款，
    並提出其代償債務所取回質押之支票為證，謂相對人應負給付票款之責，聲請原
    法院仲裁其對相對人之五千五百萬元債權存在與否。惟查上開起訴書，係檢察官
    就相對人之董事長乙○○與其妻即相對人之總經理蔡沈雪櫻涉嫌詐欺罪案偵查終
    結所製檢察書類，非屬證明抗告人債權存在之文件，縱抗告人以之為其申報債權
    之證明文件，惟該起訴書上並未載明抗告人取回如何內容之支票，抗告人申報債
    權時亦未提出該支票證物，而於上開民事判決後，始向原審提出支票，證明其票
    據債權存在，據以聲請原審仲裁其五千五百萬元債權存在與否，此與首揭公司法
    第二百九十九條第二項規定由法院裁定之情形不符，其本件聲請，自不應准許。
    況且公司法第二百九十九條第二項規定由法院所為之裁定，係屬形式審查，並無
    實體上之確定力，抗告人就系爭五千五百萬元債權為實體上爭執而聲請原審仲裁
    該債權存在與否，亦有未合。原裁定駁回抗告人之聲請，理由雖有不同，惟結論
    相同，仍應予維持。抗告人猶執前詞指摘原裁定不當，求予廢棄，並無理由，應
    予駁回。
四、據上論結，本件抗告為無理由，依非訟事件法第二十八條、第八條第二項，民事
    訴訟法第四百九十五條之一第一項、四百四十九條第二項、第九十五條、第七十
    八條，裁定如主文。
中　　　華　　　民　　　國　　九十三　　年　　 十一 　　月　　二十九　　日
                                           民事第三庭
                                               審判長法官　張國彬
                                               　　　法官　鄭月霞
                                                 　　法官　徐文祥
正本係照原本作成。
如不服本裁定應於送達後十日內向本院提出再抗告狀，並繳納再抗告費新臺幣四十五
元。再為抗告非以其違背法令為理由，不得再為抗告。
中　　　華　　　民　　　國　　九十三　　年　　 十一 　　月　　二十九　　日
                                                 院書記官　黃富美
